行　政　法　院　判　決　　　　　　　　　　　　　八十八年度判字第二八四○號
　　原　　　告　甲○○
　　送達代收人　乙○○　　台北市○○路一○○號（中國產物保險公司）
　　被　　　告　財政部臺灣省北區國稅局
右當事人間因綜合所得稅事件，原告不服行政院中華民國八十七年七月十日台八七訴
字第三四七三五號再訴願決定，提起行政訴訟。本院判決如左︰
　　主  文
原告之訴駁回。
　　事  實
緣原告民國七十九年度綜合所得稅結算申報，經被告查得原告取自國防部中山科學研
究院（以下簡稱中科院）之薪資所得新台幣（以下同）三四五、六○○元，未合併申
報，遂依查得資料核定其綜合所得總額一、四七九、七○○元，補徵稅額三九、八八
六元，並就逃漏稅額科處罰鍰三、八○○元。原告不服，主張其取自中科院之薪資所
得計三四五、六○○元係研究補助費，應屬免稅所得，申經復查結果，被告將科處罰
鍰部分註銷，其餘部分未獲變更。原告復對綜合所得稅部分提起訴願、再訴願，遞遭
決定駁回，遂提起行政訴訟。茲摘兩造訴辯意旨於次：
原告起訴意旨略謂：一、原告在再訴願申請書中，已未再訴及「復查」、「訴願」兩
申請書中論點訴求，僅對行政院所作「行政院決定書」，未對原告在再訴願申請書中
所陳述之理由一「財政部曲解法令於六十八年十一月三十日頒發不當之台財稅第三八
五○一號函釋」作合理之駁回說明，查法令未規定按月給付之補助費為「勞務所得」
而財政部理虧，竟據該自頒解釋令核定中科院按月發給之「品位加給」為勞務所得。
二、行政院決定書第二頁中段所述「並為中科院八十一年十一月三日八十一訓誠字第
一六八七三號函所明示，系爭品位加給自始即屬薪資所得，自應依法合併申報繳稅」
一段引述更是胡說，請鈞院詳查，財政部訴願決定書第三頁中段所引述中科院該函（
訓誠字第一六八七三號函內容：「本院於年度開始即訂有各項研究計畫，並按照研究
計畫逐月實施，各項研究計畫除一般經費外，為獎勵科技人員竭畫心智參與研發工作
，另編列研發人員研究補助費及技術津貼，為便利作業，研發人員研究補助費係採按
月發放方式，再經由成本歸戶手續，回歸計畫預算內（研究補助費採個案給付，必將
增加人力及作業之負擔，不符經濟效益）」。全未認定「系爭品位加給自始即屬薪資
所得」，原告豈能接受此項冤屈。三、據財政部訴願決定書駁回理由一、引述之所得
稅法：一、．．．八、之末句「．．．但受領之學金或補助費，如係為授與人提供
勞務所取得之報酬，不適用」到了該駁回理由四．．．是以該院非軍職人員所領受之
「品位加給」或「技術津貼」，核屬其在職務上或工作因提供勞務所取得之報酬，原
告不服者為，財政部核定上中科院「品位加給」或「技術津貼」取得之報酬，混為勞
務所取得之報酬，因為中科院非軍職科聘人員之薪資係比照文官核外，另加「品位
加給」，即取得「品位加給」並未增加時，是行政院核准，在工作上勵研究，竭畫
智慧之給與是無形的智慧努力，非比以工時換取之勞務所得，原告在再訴願申請書中
，已檢附國防部中力司對中科院函示，行政院認為中科院發給之「科技品位加給」其
性質屬勤務加給，並非「公務人員俸給法」第五條所規定之俸給項目，故不應以一般
薪給視之，而遭行政院駁回之行政院決定書，確對該院自行認定之非薪資說置之不理
，也不糾正財政部之錯誤核定「品位加給」為薪給，完全忽視所得稅法第十四條第三
類說明三之末句「及依第四條規定免稅之項目，不在此限」。被告即然將中科院按月
發給之「品位加給」需納稅依據由按月定額領取，轉移為「勞務所得」，應依法頒發
合理解釋令，說明勵研究之「品位加給」屬「勞務所得」之理。四、綜上所述，財
政部曲解法令徵稅，行政院不顧核定中科院勵技科研究發給「品位加給」之事實，
及自行認定「品位加給」其性質屬勤務加給，並非「公務人員俸給法」第五條所規定
之俸給項目，故不應以一般薪給視之，仍曲意袒護財政部不合理之徵稅。又憲法第一
百七十一條法律與憲法牴觸者無效，中央法規標準法第十一條法律不得牴觸憲法，命
令不得牴觸憲法或法律，下級機關訂定之命令不得牴觸上級機關之命令的規定，足證
財稅機關引用所得稅法第四條第八款中但書規定及稅捐稽徵法第二十一條第一款之
述欲追課中科院非軍職員工受領自國防部及中科院代表國家所核予之科技品位加給免
稅部份之所得稅解釋令，有不能適用之爭議。請依法召開言詞辯論並命中科院參加訴
訟，將一再訴願決定及原處分均撤銷等語。
被告答辯意旨略謂：一、中科院之預算雖分別依計畫編列人事費支應其員工之各項給
與，但實際上領受「科技品位加給」或「技術津貼」之非軍職人員，無論配屬之單位
或參與不同計畫，悉依該院所訂「科技人員品位加給支給標準表」、「技術員薪給標
準表」之等級，每月按級定額領取「科技品位加給」或「技術津貼」。該院與其聘僱
人員之約定事項亦載明所指薪給，除實物代金及眷補費外，包括全部給與，是以該院
非軍職人員所領受之「科技品位加給」或「技術津貼」，核屬其因提供勞務所取得之
報酬，另被告於八十二年間曾派員前往該院現場瞭解結果，該院支付非軍職人員之「
科技品位加給」及「技術津貼」係採按月給付方式，原核定以系爭薪資所得（研究補
助費或品位加給）三四五、六○○元，併課當年度綜合所得稅，核定應補稅額三九、
八八六元，要無不合。二、至原告主張被告在認定標準未明確之前，追溯補徵系爭所
得之綜合所得稅，實有悖依法課稅原則乙節；按財政部六十八年十一月三十日台財稅
第三八五○一號函釋，中科院發給研究人員之研究加給依職級按月定額發給者，應屬
各該研究人員之薪資所得，應於給付時應依法辦理扣繳，所得人並應於年度結算申報
時合併申報課稅，並自六十九年一月起適用。是「品位加給」屬薪資所得應合併申報
課稅已臻明確，原告主張顯係對法令之誤解。三、且按現行所得稅法對此相關之規定
條文，係於五十二年制訂迄今，對系爭「品位加給」及「技術津貼」應依法課徵所得
稅之規定並未修正，被告依所得稅法規定補徵七十九年度綜合所得稅，依法並無不合
。原告之訴為無理由，請判決駁回等語。
　　理  由
按「左列各種所得，免納所得稅：一、．．．八、中華民國政府或外國政府，國際機
構、教育、文化、科學研究機關、團體，或其他公私組織，為勵進修、研究或參加
科學或職業訓練而給與之學金及研究、考察補助費等。但受領之學金或補助費，
如係為授與人提供勞務所取得之報酬，不適用之。」「個人之綜合所得額，以其全年
左列各類所得合併計算之．．．第三類：薪資所得：凡公、軍、警、公私事業職工薪
資及提供勞務者之所得：一、為薪資所得之計算，以在職務上或工作上取得之各種薪
資收入為所得額。二、前項薪資包括：薪金、俸給、工資、津貼、歲費、金、紅利
、各種補助費及按月或按年分期給付之退休金或養老金。．．．」分別為所得稅法第
四條第八款及第十四條第一項第三類所明定。次按「一、凡依職級按月定額發給者，
應屬各該研究人員之薪資所得，應於給付時依法辦理扣繳，所得人並應於年度結算申
報時合併申報課稅。二、如係按研究計劃個案給付、並非通案按職級按月給付者，則
為研究補助費，依法可免納所得稅。三、如屬第一種情形，中科院以往未依法扣繳，
所得人以往年度亦未申報納稅者，應即請中科院轉知各所得人自行向稽徵機關補報並
補繳應納稅款，可免予處罰，自六十九年一月起，中科院應於給付時依法扣繳，所得
人應於每年終後合併申報綜合所得稅。四、本案經報奉行政院六十八年十一月八日台
六十八財第一一二○四號函准予備查在案。」亦為財政部六十八年十一月三十日台財
稅第三八五○一號函釋在案。又「中科院給付非軍職人員之科技品位加給暨技術津貼
，免扣繳所得稅一案，與現行法令規定不合，奉示：本案應依法課徵所得稅；至追課
以往年度所得部分，請洽商財政部妥為處理．．．」復經行政院秘書長八十四年十月
十七日台八十四財三七○○七號函釋在案。本件原告七十九年度綜合所得稅結算申報
，被告以其漏報取自中科院之薪資所得三四五、六○○元，乃核定補徵稅額三九、八
八六元，並按所漏稅額科處罰鍰三、八○○元。原告不服，就取自中科院薪資所得三
四五、六○○元及罰鍰部分，申經復查結果，被告將科處罰鍰部分註銷，其餘部分未
獲變更。原告猶不服，就取自中科院薪資所得三四五、六○○元部分，循序提起行政
訴訟，而為如前揭事實欄所載之主張。惟查中科院之預算雖分別依計畫編列人事費支
應員工之各項給與，但實際上領受「品位加給」或「技術津貼」之非軍職人員，無論
配屬之單位參與不同計畫，均依該院所訂「科技人員品位加給支給標準表」、「技術
員薪給標準表」之等級，每月按級定額領取科技品位加給或技術津貼。且該院與其聘
僱人員之約定事項亦載明所指薪給，除實物代金及眷補費外，包括全部給與，其非軍
職人員所領受之科技品位加給或技術津貼，核屬因提供勞務所取得之報酬，應無行為
時所得稅法第四條第八款免納所得稅規定之適用。再中科院八十一年十一月三日（八
一）訓誠字第一六八七三號函致被告，說明該院各類薪資扣繳所得稅狀況：「以該院
於年度開始即訂有各項研究計畫，並按照研究計畫逐月實施。各項研究計畫除一般經
費外，為獎勵科技人員竭盡心智參與研發工作，另編列研發人員研究補助費及技術津
貼。為便利作業，研發人員研究補助費係採按月發放方式，再經由成本歸戶手續，回
歸計畫預算內（研究補助費採個案給付，必將增加人力及作業之負擔，不符經濟效益
）」等語，足見中科院給付非軍職員工之品位加給及技術津貼之所得，屬經常性研究
補助費給與，且依職級按月定額支給，為提供勞務所取得之報酬，依首揭行為時所得
稅法第四條第八款但書及第十四條第一項第三類之規定，核非免稅之薪資所得，被告
依法發單補徵稅款，並未逾稅捐稽徵法第二十一條所定核課期間，於法並無不合。而
首揭所得稅法之規定一直未變更，僅解釋該稅法之行政院及財政部之函釋變更，上開
函釋之變更自應依法追溯至首開稅法頒佈時生效適用。至於系爭「品位加給」及「技
術津貼」，中科院於當期發放時，縱未依法扣繳，但原告該所得既非免稅所得，亦未
依法申報，且未逾核課期間，已如前述，被告依法予補徵，尚無不合，與程序正義及
平等原則無涉，亦無違憲法第一百七十一條及中央法規標準法第十一條之規定。另查
行政院再訴願決定係以中科院之預算雖分別依計畫編列人事費支應員工之各項給與，
然領受科技品位加給或技術津貼之非軍職人員，無論配屬之單位或參與不同計畫，悉
依該院所訂「科技人員品位加給支給標準表」「技術員薪給標準表」之等級，每月按
級定額領取科技品位加給或技術津貼。中科院聘僱人員之約定事項亦載明薪給除實物
代金及眷補費外，包括全部給與等情，業經被告所屬大溪稽徵所赴中科院查閱資料瞭
解無誤，並為中科院八十一年十一月三日八十一訓誠字第一六八七三號函所明示，因
認系爭品位加給自始即屬薪資所得，自應依法合併申報繳稅。原告主張再訴願決定認
中科院八十一年十一月三日八十一訓誠字第一六八七三號函明示系爭品位加給自始即
屬薪資所得，自應依法合併申報繳稅乙節，容有誤會。綜上所述，被告核定原告漏報
其取自中科院給付之薪資所得三四五、六○○元，補徵稅額三九、八八六元，並無違
誤，一再訴願決定遞予維持，亦均無不合。原告起訴意旨，仍執前詞指摘，難認為有
理由，應予駁回。又本件事證已臻明確，原告請求行言詞辯論並命中科院參加訴訟，
本院認無必要，併予明。
據上論結，本件原告之訴為無理由，爰依行政訴訟法第二十六條後段，判決如主文。
中    華    民    國     八十八      年      六      月     二十四      日
                    行 政 法 院 第 二 庭
                                審 判 長 評  事      陳  石  獅
                                         評  事      徐  樹  海
                                         評  事      彭  鳳  至
                                         評  事      黃  合  文
                                         評  事      林  茂  權
右  正  本  證  明  與  原  本  無  異
                                         法院書記官  蘇  金  全
中    華    民    國     八十八      年      六      月     二十五      日
